【裁判字號】    99,竹簡,381
【裁判日期】    991130
【裁判案由】    債務人異議之訴
【裁判全文】
臺灣新竹地方法院民事判決             99年度竹簡字第381號
原      告  黃洪合
訴訟代理人  簡長順律師
被      告  陳進貴
上列當事人間債務人異議之訴事件，本院於民國99年11月17日辯
論終結，判決如下：
    主  文
原告之訴駁回。
訴訟費用由原告負擔。
    事  實  及  理  由
一、原告起訴主張被告以其對原告有新台幣( 下同)202,000元及
    利息之金錢債權，聲請本院強制執行，經本院98年執舜字第
    28294 號強制執行事件受理在案，並於98年12月21日核發執
    行命令，扣押原告於新竹捐血中心之薪資在案，查本件被告
    所主張之債權早於民國95年1 月12日經臺灣桃園地方法院以
    94執字第30268 號執行命令移轉該債權其中20萬元及利息部
    分予第三人廖秋妹，並經廖秋妹同免除原告之債務，且因該
    執行命令，並經被告同意202000元之債權全數移轉予廖秋妹
    ，被告於96年3 月8 日、98年4 月8 日即因此而將該執行命
    令扣押所得款共45000 元退還原告，是本件被告對原告並無
    任何債權存在，其再次聲請強制執行乃有未合，爰依強制執
    行法第14條之規定，請求撤銷本院前揭強制執行之執行命令
    等語。
二、被告於91年5 月31日受託轉交202000元給第三人廖秋妹，其
    後金錢去向不明，案經臺灣桃園地方法院中壢簡易庭判決被
    告敗訴，經被告提起上訴後，臺灣桃園地方法院民事庭判決
    被告敗訴確定。而被告之婆婆廖秋妹因詐欺原告，經臺灣桃
    園地方法院檢察署檢察官提起公訴，經一審判處有期徒刑9
    月、二審判處有期徒刑9 月，減為有期徒刑4 月15日確定，
    95 年11 月30日又因背信罪，遭檢察官起訴，並經臺灣桃園
    地方法院判處有期徒刑3 月減為有期徒刑1 月15日定。民事
    部分並經判決確定，原告共持有6 件執行名義之判決及和解
    筆錄，金額1,383,415 元，債權債務相抵足有餘額追討廖秋
    妹債務賠償餘額。98年1 月17日被告依法聲請支付命令，經
    臺灣桃園地方法院桃簡調字第65號事件，依調解筆錄及證人
    簡長順證述，原告與廖秋妹係婆媳關係，臺灣桃園地方法院
    94年11月9 日94年執竹字第30268 號執行命令，被告所有對
    原告之債權移轉出給廖秋妹清償債務，但迄至98年9 月10日
    歷經4 年，婆媳間容未履行債權債務法律關係，以致影響被
    告權益甚鉅，承審法官諭知鑑於廖秋妹尚有諸多債務金額未
    對被告給付，被告對原告之債權又移出給廖秋妹，於理容有
    審慎斟酌之處，其後被告同意撤回該案，98年11月10日被告
    復再扣押原告薪資債權3 分之1 ，以資清償202,000 元金錢
    債務，經本院民事執行處核准核發前開扣薪之執行命令，是
    以依前揭說明，前開執行命令於法有，請求判決駁回原告之
    請求。
三、得心證理由：
(一)、原告主張被告以其對原告有202,000 元及利息之金錢債權，
    聲請本院強制執行，經本院98年執舜字第28294 號強制執行
    事件受理在案，並於98年12月21日核發執行命令，扣押原告
    於新竹捐血中心之薪資在案之事實，業經調本院98司執字第
    28294 號強制執行事件全卷核閱無訛，復有臺灣桃園地方法
    院94年度壢簡字第628 號判決、臺灣桃園地方法院94年度簡
    上字第255 號判決書、確定證明書在卷可稽。復為兩造所不
    爭執，應為事實。
(二)、至原告雖主張本件強制執行程序執行名義之被告之債權，業
    經臺灣桃園地方法院於95年1 月12日移轉給廖秋妹，被告則
    主張該部分移轉之債權廖秋妹並未行使等語，經查：原告提
    出臺灣桃園地方法院95年1 月12日桃院木執94執竹字第3026
    8 號命將被告對原告債權，移轉給廖秋妹之執行命令認本件
    強制執行執行名義之債權已移轉給廖秋妹，惟本件強制執行
    之執行名義，係臺灣桃園地方法院94年度壢簡字第628 號判
    決、臺灣桃園地方法院94年度簡上字第255 號判決書，依臺
    灣桃園地方法院94年度壢簡字第628 號判決之記載本件原告
    應給付被告202,000 元，及自94年7 月12日起至清償日止按
    年息百分之5 計算之利息，有前開判決書附卷可稽，且該一
    、二審判決時間分別係94年10月20日、95年7 月25 日(95年
    7 月11日辯論終結) ，確定時間係95年7 月25日，而原告主
    張債權移轉給廖秋妹之臺灣桃園地方法院執行命令時間係95
    年1 月12日，執行命令之內容係「債務人陳進貴對第三人黃
    洪合之債權，在新台幣200,000 元( 另利息、違約金之計算
    及執行費用詳如前執行命令) 範圍內，應依本命令將該債權
    移轉於債權人。」有該執行命令在卷可參，將本件強制執行
    之執行名義與臺灣桃園地方法院該執行命令對照，臺灣桃園
    地方法院執行命令之時間早於本件強制執行執行名義判決確
    定時間、且二者給付金錢數額亦不相同，是以臺灣桃園地方
    法院該執行命令所移轉之債權是否即為本件強制執行執行名
    義之債權，即有疑義，縱係移轉亦非將該執行名義所載之數
    額全數移轉，在該移轉之數額外，原告仍有執行之實益。
(三)、至原告另主張被告曾於95年間持本件強制執行之執行名義向
    本院聲請強制執行，經原告異議後，兩造和解，被將告除撤
    回外，並將已扣得之45,000元退還給原告，顯見兩造已無債
    權存在，惟查被告曾於95年以本件強制執行之執行名義向本
    院聲請強制執行，惟被告與廖秋妹之代理人於95年12月15日
    於本院民事執行處書記官訊問時表示，被告與廖秋妹同意由
    被告撤回該強制執行之聲請，廖秋妹則撤回對該件聲明異議
    ，廖秋妹並向台北地方法院撤回93年度執字第21432 號強制
    執行事件，亦經調閱本院95年度執字第11651 號強制執行事
    件全卷核閱無誤，被告於其後將該案件所扣得之45,000元退
    還給原告，但並無原告所稱兩造和解，被告對原告已無債權
    之合意，原告此部分之主張亦無可採。
(四)、況「執行名義成立後，如有消滅或妨礙債權人請求之事由發
    生，債務人得於強制執行程序終結前，向執行法院提起債務
    人異議之訴。如以裁判為執行名義者，其為異議原因之事實
    發生在前訴訟言詞辯論終結後者，亦得亦得主張之。」強制
    執行法第14條第1 項定有明文，本件被告執以聲請本院強制
    執行之執行名義臺灣桃園地方法院前揭一、二審判決宣判時
    間分別係94年10月20日、95年7 月25日(95 年7 月11日辯論
    終結) ，確定時間係95年7 月25日，而原告主張債權移轉給
    廖秋妹之臺灣桃園地方法院執行命令時間係95年1 月12日，
    縱認原告主張係屬事實，本件原告主張消滅或妨礙債權人請
    求事由係發生在執行名義成立前，是原告此部分之主張即與
    強制執行法第14條第1 項之規定應以執行名義成立後之消滅
    或妨礙債權人請求之事由始得提起債務人異議之訴之要件不
    符。
四、綜合前開說明，原告主張被告已無本件強制執行之執行名義
    之債權，依強制執行法第14條之規定提起債務人異議之訴，
    請求撤銷本院98年執舜字第2829 4號強制執行事件98年12月
    21日執行命令，與強制執行法第14條第1 項規定之要件不符
    ，即無理由，應予駁回。
五、據上論結，原告之訴為無理由，依民事訴訟法第436 條第2
    項、第78條，判決如主文。
中    華    民    國    99    年    11    月    30    日
                  民事第一庭    法  官  王銘勇
以上正本係照原本作成。
如對本判決上訴，須於判決送達後20日內向本院提出上訴
（須按他造當事人之人數附繕本）。如委任律師提起上訴者，應
一併繳納上訴審裁判費。
中    華    民    國    99    年    11    月    30    日
                                書記官  鄭明枝

司法院資訊處製作；財團法人民間司法改革基金會備份。
